【裁判字號】    97,抗,378
【裁判日期】    970819
【裁判案由】    聲明異議
【裁判全文】
臺灣高等法院臺中分院民事裁定           97年度抗字第378號
抗  告  人  甲○○
上列抗告人因債權人華南商業銀行股份有限公司竹南分行聲請拍
賣抵押物強制執行事件，對於民國 97年6月26日臺灣苗栗地方法
院97年度執聲字第56號所為裁定，提起抗告，本院裁定如下：
    主  文
抗告駁回。
抗告程序費用由抗告人負擔。
    理  由
一、抗告意旨略以：原法院96年度執字第9822號強制執行事件之
    執行標的於鑑定價格時，並未考慮到有租賃權存在，而命就
    無出租與有出租分別估定其價額，最終核定結果，亦未因有
    租賃權存在而受影響，故租賃權存在並不影響抵押物之價值
    ，不能僅因債權人之聲請，而認現有租賃權存在影響抵押物
    之價值。又新修訂之民法第866條，於96年9月28日生效，該
    租賃合約訂於 90年3月27日，就法律不溯及既往之原則，本
    強制執行亦不適用修訂後之新法。準此，系爭租賃權既不影
    響抵押權之實行，亦無修訂新法之適用，即可謂無除去之必
    要，原法院竟將系爭租賃權除去，已造成伊與承租人權益受
    損，因而求予廢棄原裁定等語。
二、按不動產所有人設定抵押權後，於同一不動產上得設定地上
    權或其他權利，但其抵押權不因此而受影響，民法第 866條
    定有明文。又不動產所有人設定抵押權後，如與第三人訂立
    租賃契約而致抵押權之價金有所影響，該租賃契約對於抵押
    權人不生效力，抵押權人因屆期未受償，聲請拍賣抵押物時
    ，執行法院自可依法以無租賃狀態逕予執行（司法院院字第
    1446號解釋參照）。
三、查，本件抗告人（即債務人）甲○○，以其所有苗栗縣竹南
    鎮○○段○○段1406地號土地，及其上827建號與暫編1255建
    號，即門牌號碼苗栗縣竹南鎮○○里○○鄰○○街20巷52號之
    建物（下稱系爭標的），於 88年3月25日為債權人渣打國際
    商業銀行股份有限公司（原名：新竹國際商業銀行股份有限
    公司，下稱渣打銀行）設定第一順位最高限額抵押權新台幣
    （下同） 680萬元，有土地登記簿謄本在卷可稽。嗣後抗告
    人於 90年3月27日始將上開執行標的物出租予承租人黃旭昇
    之情，有房屋租賃契約書及公證書在卷可憑。觀諸系爭標的
    因黃旭昇承租，經原法院以底價 500萬元進行第一次拍賣，
    惟無人應買，債權人即抵押權人渣打銀行主張其債權不計利
    息、違約金尚有 607萬餘元未受償，足見該租賃關係之存在
    ，業已影響抵押物之售價，致抵押權無法受償，是原法院依
    法除去上開租賃關係後拍賣，於法並無不合。抗告人固稱原
    法院96年度執字第9822號強制執行事件之執行標的於鑑定價
    格時，並未考慮租賃權一事，最終核定結果，亦未因有租賃
    權存在而受影響，且新修訂之民法第866條，於96年9月28日
    生效，該租賃合約訂於 90年3月27日，就法律不溯及既往之
    原則，本強制執行亦不適用修訂後之新法，系爭租賃權既不
    影響抵押權實行，亦無修訂新法之適用，原法院竟將系爭租
    賃權除去，已造成伊與承租人權益受損，爰求予廢棄原裁定
    云云。揆諸上開規定，不動產所有人於設定抵押權後，就同
    一不動產與第三人設定權利，如於抵押權有所影響，則其所
    設定之權利對於抵押權人自不生效，如於抵押權設定後與第
    三人訂立租賃契約，而於抵押權有影響者，對於抵押權人亦
    不能生效，其抵押權人因屆期未受清償或經確定判決聲請拍
    賣抵押物時，執行法院自可以無租賃狀態逕予執行。是抗告
    人猶執前詞，提起抗告，請求廢棄原裁定，難謂有理由，應
    駁回其抗告。
四、據上論結，本件抗告為無理由，依強制執行法第 30條之1，
    民事訴訟法第 495條之1第1項、第449條第1項、第95條、第
    78條，裁定如主文。
中    華    民    國    97    年    8     月    19    日
                  民事第三庭    審判長法  官  陳照德
                                      法  官  李平勳
                                      法  官  曾謀貴
以上正本係照原本作成。
再為抗告應以適用法規顯有錯誤為理由，並經本院之許可，該許
可以原裁定所涉及之法律見解具有原則上之重要性者為限。
如提起再抗告者應於裁定送達後十日內向本院提出抗告理由狀（
須按照他造人數附具繕本）並繳納抗告裁判費新臺幣壹仟元，同
時委任律師或具有律師資格之關係人為代理人。
                                      書記官  王麗珍
中    華    民    國    97    年    8     月    19    日
                                                      Ａ


司法院資訊處製作；財團法人民間司法改革基金會備份。
